【裁判字號】    90,上訴,1082
【裁判日期】    900426
【裁判案由】    毒品危害防制條例
【裁判全文】
臺灣高等法院刑事判決                            九十年度上訴字第一八二號
    上  訴  人  臺灣桃園地方法院檢察署檢察官
    被      告  甲○○
右上訴人因被告毒品危害防制條例案件，不服臺灣桃園地方法院八十九年度訴字第一
五六八號，中華民國九十年二月五日第一審判決（起訴案號：臺灣桃園地方法院檢察
署八十九年度偵字第一四四四一號），提起上訴，本院判決如左：
    主  文
原判決關於持有毒品部分撤銷。
甲○○持有第一級毒品，處有期徒刑陸月，如易科罰金，以佰元折算壹日，扣案之
毒品海洛因（驗餘淨重貳拾伍點捌捌公克，包裝重壹點捌零公克）沒收銷燬之。
其他上訴駁回。
    事  實
一、甲○○有妨害自由、違反槍砲彈藥刀械管制條例案件前科（未構成累犯），八十
    九年七月十一日十四時許，在不詳地點收受黃永郎因積欠其借款為供擔保所交付
    之第一級毒品海洛因三包（下簡稱海洛因，驗餘淨重共二十五點八八公克，包裝
    重一點八○公克）而持有之，同日十五時三十分許，經警在桃園縣平鎮市○○○
    路三十九號處查獲，並扣得上開海洛因。
二、案經桃園縣警察局移送臺灣桃園地方法院檢察署檢察官偵查起訴。
    理  由
壹、按上訴得對於判決之一部為之，未聲明為一部者，視為全部上訴，刑事訴訟法第
    三百四十八條第一項定有明文。本件上訴人即原審檢察官因被告持有第一級毒品
    、轉讓第二級毒品等案件，不服第一審判決，提起第二審上訴，其上訴狀表明「
    被告因違反毒品危害防制條例案件，經臺灣桃園地方法院於中華民國九十年十月
    五日為第一審判決（八十九年度訴字第一五六八號），：，茲對於原判決聲明不
    服，提起上訴」等語，其上訴狀並未聲明為一部上訴，上訴書雖僅就轉讓安非他
    命部分敘述上訴理由（見本院卷第七頁），第二審檢察官在審判期日陳述上訴之
    要旨時，亦稱如上訴書所載（見本院審判筆錄），則第一審檢察官係就原判決之
    全部上訴甚明（持有海洛因部分未具理由），本院應一併予以審判，合先說明。
貳、持有海洛因部分：
一、被告甲○○未據到庭，於原審及偵查中坦承持有海洛因之事實不諱，核與當日同
    時被查獲之莊政佑、莊豐吉、溫秋雍等人供述之情節相符，並有如事實欄所述之
    物扣案，經送法務部調查局鑑驗確屬第一級毒品海洛因（驗餘淨重二十五點八八
    公克，包裝重一點八○公克），據該局出具之鑑定通知書在卷可稽。被告自白與
    事實符合，自得資為論罪之依據。事證明確，被告犯行堪以認定。
二、被告持有海洛因，核其所為，係犯毒品危害防制條例第十一條第一項之持有第一
    級毒品罪。原審就此部分據以論科，雖非無見，然查原判決關於扣案之毒品重量
    於事實及理由欄記載毛重二十七點八公克（驗餘淨重二十五點八八公克），主文
    則僅諭知海洛因驗餘淨重二十五點八八公克沒收銷燬，就與毒品無法析離之包裝
    袋未一併宣告沒收銷燬，致主文與事實、理由不相適合，即有未洽。檢察官上訴
    雖未指摘及此，然原判決此部分既有可議，即屬無可維持，應予撤銷改判。爰審
    酌被告犯罪之動機、手段、持有毒品海洛因之數量，及犯罪後坦承犯行等一切情
    狀，量處有期徒刑六月，並諭知易科罰金之折算標準。查獲之海洛因（驗餘淨重
    共二十五點八八公克，包裝重一點八○公克）為毒品，依同條例第十八條第一項
    前項諭知沒收銷燬之。
參、轉讓安非他命部分：
一、公訴意旨略以：被告甲○○於八十九年二、三月間，在不詳地點轉讓第二級毒品
    安非他命予莊政佑，因認被告涉犯毒品危害防制條例第八條第二項之轉讓第二級
    毒品罪嫌。公訴人認被告涉犯上開罪嫌，係以莊政佑之供述為唯一證據。被告甲
    ○○則堅決否認有何被訴之轉讓犯行，辯稱：伊係與莊政佑合資購買安非他命等
    語。
二、本院查，現行刑事訴訟法下，被告之自白，或共同（牽連）被告不利於己之陳述
    ，其證明力並非可任由法院依自由心證主義之原則，自由判斷，而受相當之限制
    ，有證據法定主義之味道，即尚須有其他必要之補強證據，以補足其自白之證明
    力，始得採為斷罪資料。毒品危害防制條例第十七條規定犯該條例第四條第一項
    至第三項、第五條第一項至第三項、第六條第一項至第三項、第七條第一項至第
    三項、第八條第一項至第三項、第十條或第十一條第一項、第二項之罪，供出毒
    品來源，因而破獲者，得減輕其刑。則販賣、轉讓、施用或持有毒品之人，如供
    出毒品之來源因而破獲者，既得邀減輕其刑之寬典，為擔保其所為不利於其他共
    同被告之陳述（即毒品來自其他共同被告之陳述）之真實性，尤應有足以令人確
    信其陳述為真實之補強證據，始能據以為論罪之依據。卷查，八十九年七月十一
    日十五時三十分許，在桃園縣平鎮市○○○路三十九號處，為警查獲被告甲○○
    、莊政佑、莊豐吉、溫秋雍等人，經移送檢察官偵查，固據被告莊政佑於警訊、
    偵查中先後供述：「安非他命是是甲○○提供的」、「今年二、三月時有拿一次
    安非他命予我吸，是在我家吸食」。然查，莊政佑所供述被告提供安非他命供其
    施用之時間，詎其被查獲之時（八十九年七月十一日），已歷五月有餘，則莊政
    佑何能記憶清晰如昨日之事？又莊政佑亦自承曾與被告合資購買安非他命，則莊
    政佑如何區別八十九年二、三月間被告係轉讓或與之合資購買安非他命？其所供
    轉讓之真實性已非無疑。矧查，本件除莊政佑之供詞外，別無其他證據足資補強
    其供述之真實性，尚不能遽採為認定被告有此部分犯行之唯一證據。原審基此，
    以此部分既不能證明被告犯罪，諭知無罪之判決，依法並無不合。
三、檢察官上訴意旨略以：刑事訴訟法並未規定除單一證人之證言外，尚須有其他補
    強證據始足以認定被告有罪之事實，本件證人莊政佑所陳述被告上開轉讓安非他
    命供其施用之事實，除莊政佑及被告在場外，別無其他證據可資調查，證人在偵
    審中均為相同之證言，相當肯定，雖已歷時五月之久，亦非不可能之事等語，固
    非無見。然查，莊政佑與被告甲○○等四人在前揭時地因涉嫌施用安非他命，經
    警查獲移送檢察官偵查（見三八六七號毒偵卷附之移送書及尿液檢驗報告），其
    與被告甲○○自屬共同被告，則為擔保其所供被告轉讓安非他命予其施用一節之
    真實性，依上開說明，自應有足以令人確信其陳述之事實為真確之補強證據，方
    始適法。上訴意旨載稱莊政佑係屬「人證」，其供述無如「被告之自白」經法律
    特別規定不得作為認定事實之唯一證據之情形不同，難謂允當。又共同被告莊政
    佑前後供述是否相符，僅其供述是否具有瑕疵之參考，因仍屬自白或對己不利陳
    述之範疇，尚不足作為其所述犯罪事實（被告轉讓安非他命予莊政佑施用）之補
    強證據。從而，檢察官以前揭情詞提起上訴，即無理由，應予駁回。
肆、被告經合法傳喚，無正當理由不到庭，不待其陳述逕行判決。
據上論斷，應依刑事訴訟法第三百六十九條第一項前段、第三百六十八條、第三百六
十四條、第二百九十九條第一項前段、第三百七十一條、毒品危害防制條例第十一條
第一項、第十八條第一項前段，刑法第十一條、刑法第四十一條第一項前段，判決如
主文。
本案經檢察官吳國南到庭執行職務。
中      華      民      國    九十      年  四      月    二十六    日
                              臺灣高等法院刑事第二十三庭
                                  審判長法  官  黃  瑞  華
                                        法  官  宋      祺
                                        法  官  吳      燦
右正本證明與原本無異。
檢察官就轉讓部分如不服本判決應於收受送達後十日內向本院提出上訴書狀，其未述
上訴之理由者並得於提起上訴後十日內向本院補提理由書（均須按他造當事人之人數
附繕本）。
其他不得上訴。
                                        書記官  陳  靜  姿
中      華      民      國    九十      年      五      月      一      日
附錄：本案論罪科刑法條全文
毒品危害防制條例第十一條
持有第一級毒品者，處三年以下有期徒刑、拘役或新臺幣五萬元以下罰金。


司法院資訊處製作；財團法人民間司法改革基金會備份。
